【裁判字號】    97,易,292
【裁判日期】    970624
【裁判案由】    竊盜
【裁判全文】
臺灣臺南地方法院刑事判決               97年度易字第292號
公  訴  人  臺灣臺南地方法院檢察署檢察官
被      告  乙○○
上列被告因竊盜案件，經檢察官提起公訴（97年度偵字第1526號
），本院判決如下：
    主  文
乙○○無罪。
    理  由
一、公訴意旨如附件之起訴書所載。
二、按犯罪事實應依證據認定之，無證據不得認定犯罪事實；又
    不能證明被告犯罪者，應諭知無罪之判決，刑事訴訟法第
    154 條第2項、第301條第1項分別定有明文。本件公訴人認
    被告涉有上開犯行，無非以被告之自白、證人丙○○、戊○○之證述及卷附現場照片、贓物認領保管單、扣案之鐵剪1
    支、老虎鉗2支、鐵條8支等物為其論據。訊據被告堅決否認
    有何竊盜犯行，辯稱：他並無如起訴書所載犯行，扣案之台
    電的電線是他撿到的，工具也是他撿到的，都丟在我家道路
    旁的草叢裡面，他是因為在警局被刑求，所以就隨便承認，
    在檢察官那邊他也不敢說實話，怕警察知道他否認，會找他
    麻煩，所以才會承認等語。
三、經查：
（一）證人即警詢筆錄之詢問員警甲○○於本院供稱本案查獲時
      有詢問被告電纜線來源，被告說是在家裡旁邊撿到的。（
      問：後來為何被告於警詢筆錄承認是他偷竊的？證人答：
      ）「是我們在查獲的過程中，被告坦承於大埕村的台電電
      線桿偷竊的。」。被告筆錄是以一問一答的方式製作筆錄
      是他詢問的當時詢問筆錄的情形就跟本院所製作之錄音譯
      文的內容一樣。被告是在警方帶出去查證時說電纜線是被
      告偷的，他們沒有打被告，他沒有去現場。被告是向去現
      場的兩名警員說的，警員帶被告回來他們替被告作筆錄（
      97年5月13日審判筆錄）。證人答即製作警詢筆錄之員警
      丁○○於本院並供稱本案作筆錄時，他負責紀錄。當時作
      筆錄的過程，是他們先跟被告談，談個大概才開始作筆錄
      ，邊問邊打筆錄。因為他們打字比較慢，所以他們先打好
      字，再問被告，先將問題打好，再問被告，被告回答完，
      他們再打字。製作筆錄前他們沒有打被告，也沒有其他人
      打被告。他們只是跟被告溝通請被告講出實情。他們查獲
      被告，先帶回派出所，被告是在派出所承認，他們再去查
      證地點（97年5月13日審判筆錄）。
          然而，經比對卷附警詢筆錄及警詢錄音內容，筆錄內
      容多達8頁，製作時間卻僅32分鐘（依筆錄記載製作起迄
      時間為97年1月9日12時54分至13時26分，惟警詢時所使用
      之60分鐘錄音帶錄音不到半面即結束，詢問時間應在30分
      鐘以內），整個詢問過程尤其是關於2次竊盜部分甚為流
      暢，除非紀錄者打字速度甚快否則應無法如此快速完成詢
      問，疑似已事先寫好筆錄才訊問被告。再者，錄音一開始
      被告回答音量甚小，似乎甚為膽怯。警方問被告精神狀況
      如何，被告答稱「差不多」，警方乃語氣不耐煩大聲喝道
      「有正常沒啦？」，被告始答稱「有」。且在詢問過程中
      ，警方似乎提示被告如何回答而稱「你有去這裡、這裡，
      阿你將那個丟入這裡啦」，有卷附錄音譯文可稽。又證人
      甲○○供稱被告是在警方帶出去查證時說電纜線是被告偷
      的；證人丁○○則供稱被告是在派出所承認犯行，二者供
      述亦有出入。被告於本院陳稱證人甲○○沒有打他，證人
      丁○○有打他，只是打的比較少，是用手拍他的後頸部，
      捏他的警員是另一個警員，另一個沒有來開庭的警員用藤
      條打他的腳。被告並於本院開庭員警在場時全身發抖，復
      表示怕等一下離開這裡會不安全（97年5月13日審判筆錄
      ）。證人即被害人戊○○於本院亦證稱他到警局時就看到
      被告在哭，他感覺被告很傷心的在哭（97年5月13日審判
      筆錄）。尤有甚者，本件被告自白內容顯與事實不符（詳
      後述），其是否未遭刑求，顯有可疑。本院尚無從認定被
      告之自白具有任意性
（二）本件起訴事實雖認被告係於97年1月4日凌晨1時許至臺南
      縣七股鄉大埕村竊取臺灣電力股份有限公司（以下簡稱臺
      電公司）溪南高幹9右8號電線桿上之電纜線。惟證人即臺
      電公司專員丙○○於本院證稱本件是警方通知他的，他沒
      有到現場去看，但有通知佳里服務所的人員去現場查看，
      查看結果警方向他們講的那支電線桿（溪南高幹9右8號電
      線桿）沒有失竊，但是附近有很多失竊的線路，附近失竊
      地方，距離警方所說的電線桿有多遠他不知道，他沒有去
      過現場。臺電臺南區處佳里服務所的己○○有去過現場。
      當時在警局作筆錄時，是根據警方提供的資料陳述，但他
      做完筆錄後還有請佳里服務所的己○○去求證（97年5月
      13 日審判筆錄）。證人即任職臺電臺南區處佳里服務所
      己○○於本院亦證稱警察所說的電線桿沒有失竊，他去查
      看現場沒有電線失竊，但是附近有失竊，失竊電線桿是溪
      南高幹12右5B1的電錶及電線失竊。溪南高幹12右5B1距離
      本件案發現場相隔一條溪，距離大約300公尺，12右5在溪
      的南邊，9右8在溪的北邊。12右5是97年3月份發現失竊的
      ，但是電錶很久之前就失竊了，都沒有人發現，他去查看
      9右8 發現那裡沒有失竊，就去附近查看，發現12右5電錶
      失竊，但是因為沒有用戶報案，所以他們沒有往上報，等
      到三月份的時候抄表人去抄表時沒有看到電錶，他們才往
      上呈報（97年6月10日審判筆錄）。亦即：1.本件被告所
      自白行竊之溪南高幹9又8號電線桿上之電纜線並未失竊，
      被告自白與事實不符；2.溪南高幹12右5B1距離本件案發
      現場相隔一條溪，距離大約300公尺，且12右5在溪的南邊
      ，9 右8在溪的北邊，被告應不致誤認。且溪南高幹12右
      5B1是失竊電錶，而本件被告被查獲之扣案物品並無電錶
      。足見起訴書所認定之犯罪事實並不存在。
（三）證人即被害人戊○○於本院亦證稱他住家附近。雞舍有失
      竊電線，電纜線是整個繞起來，整捆掛在雞舍外面牆角，
      他知道有失竊，但是我無法確知失竊的時間。是有一天，
      他去的時候，發現電的開關箱裡面的電線都被剪斷，才想
      裡面是否有丟掉東西，查看後才發現整捆電線失竊。開關
      箱裡面除了迴路被剪斷之外，並沒有失竊。我發現被剪斷
      ，距離警察來的時候，至少相隔一年以上（97年5月13日
      審判筆錄）。亦即，證人所有之電纜線是整個繞起來，整
      捆掛著被竊，且失竊時間至少距被告被查獲時（97年1月9
      日）一年以上。惟被告於警詢時自白卻稱是在人家的雞舍
      裡面剪電線（參卷附錄音譯文）；於偵查中自白亦稱有於
      96年12月1日用老虎鉗剪架設在養雞場的電線（偵查卷第
      10頁）其行竊時間、方式均與事實不符。本件尚無從證明
      被告有如起訴書所載於96年12月初在臺南縣七股鄉竊取戊○○所有之電纜線之事實。
四、綜上所述，本件並無法認定被告之自白具有任意性，再檢察
    官所指被告於97年1月4日凌晨1時許至臺南縣七股鄉大埕村
    竊取臺電公司溪南高幹9右8號電線桿上之電纜線之犯罪事實
    並不存在；且被告所自白於96年12月初在臺南縣七股鄉竊取
    戊○○所有之電纜線之事實其行竊時間、方式亦與事實不符
    。此外，並無其他證據足認被告有前開犯行。從而，本件被
    告有前開犯行即屬不能證明，依法應為無罪之諭知。
五、據上論斷，應依刑事訴訟法第301條第1項，判決如主文。
本案經檢察官莊玲如到庭執行職務。
中    華    民    國    97    年    6     月    24    日
                    刑事第四庭法  官  鄭文祺
以上正本證明與原本無異。
如不服本判決應於收受本判決後10日內向本院提出上訴書狀，並
應敘述具體理由。如未敘述上訴理由者，應於上訴期間屆滿後20
日內向本院補提理由書狀（均須按他造當事人之人數附繕本）「
切勿逕送上級法院」。
                              書記官  黃雅雲
中    華    民    國    97    年    6     月    24    日


司法院資訊處製作；財團法人民間司法改革基金會備份。
